臺灣高等法院臺中分院刑事判決　　　　 100年度上訴字第37號
上　訴　人
即　被　告　楊天生
選任辯護人　胡達仁律師
上列上訴人因妨害風化案件，不服臺灣臺中地方法院99年度訴字
第1671號中華民國99年10月27日第一審判決（起訴案號：臺灣臺
中地方法院檢察署99年度偵字第9183號），提起上訴，本院判決
如下：
    主  文
上訴駁回。
    事  實
一、楊天生自民國98年10月10日起，在臺中市○區○○街127巷2
    1之1號5樓之2經營「秋戀茶坊」，基於意圖使女子與不特定
    男客從事性交行為而媒介以營利之犯意，先向來店消費之不
    特定男客介紹消費方式，再介紹店內小姐陪同唱歌、喝酒，
    並提供男客至店外賓館與女子從事性交易之服務，藉此抽取
    佣金以營利。嗣於99年1月15日凌晨0時5分許，經警查獲，
    由臺灣臺中地方法院檢察署檢察官以99年度速偵字第172 號
    聲請簡易判決處刑，並經臺灣臺中地方法院臺中簡易庭於99
    年2月8日，以99年度中簡字第388號刑事簡易判決判處有期
    徒刑3月，如易科罰金以新臺幣（下同）1000元折算1日（該
    簡易判決正本於99年3月4日送達楊天生收受），嗣經楊天生
    上訴臺灣臺中地方法院普通庭而於同年4月12日撤回上訴而
    確定在案。詎楊天生不知悔改，仍續於上開處所經營「秋戀
    茶坊」，並以月薪3萬元之代價僱用林芬玲（綽號小倩，經
    原審判處罪刑後未上訴而確定在案）擔任櫃檯接待及會計。
    2 人基於意圖使女子與不特定男客從事性交行為而媒介以營
    利之犯意聯絡，於99年4月7日20時45分許，由林芬玲向男客
    周永源介紹消費方式（即1小時1節，1節1200元、2節2500元
    、3節3700元，其中包含100元清潔費）後，並介紹女子何玉
    梅在店內包廂陪同男客周永源唱歌，何玉梅嗣藉機詢問周永
    源為全套性交易之意向，於周永源同意後，何玉梅即向周永
    源收取3700元性交易之代價交予林芬玲（其中扣除10 0 元
    之清潔費，由楊天生從中抽取1800元佣金牟利，餘1800 元
    則由何玉梅取得），並帶周永源前往位於臺中市○區○○路
    276號之嘉濱大飯店，2人於該飯店20 3號房內從事性行為。
    嗣於同日23時30分許，為警在上址203室查獲何玉梅與周永
    源甫為性交行為完畢，並扣得上述性交易所得3700元、楊天
    生所有供前揭共同媒介性交易所用之外出單10張、日報表1
    張、客戶資料名冊4本、硬碟式監視器主機1組。
二、案經臺中市警察局第二分局報請臺灣臺中地方法院檢察署檢
    察官偵查起訴。
    理  由
壹、程序部分：
一、按刑事確定判決既判力之基準時點，應以最後審理事實法院
    之宣示判決日為準，惟若第一審之確定判決，因未經言詞辯
    論，而未宣示及對外公告，即應以其正本最先送達於當事人
    之時，對外發生效力，而以之為該確定判決既判力範圍之時
    點，最高法院32年上字第2578號判例、95年度臺非字第88號
    判決可資參照。又按得上訴於第二審之第一審刑事判決，如
    於上訴第二審後，又依法撤回上訴，其上訴撤回之日，雖為
    判決確定之日，但其既判力之時點，基於上開原則，仍應以
    第一審宣示判決之日為其準據，最高法院85年臺非字第 348
    號判決、87年臺上字第1150號判決亦可憑參。本件被告楊天
    生曾於98年10月10日起在上址經營秋戀茶坊，媒介、容留女
    子與男客為性交之行為，並分帳以營利案件，經臺灣臺中地
    方法院臺中簡易庭以99年度中簡字第388號刑事簡易判決認
    其共同犯圖利容留性交罪，該判決於99年3月4日送達被告楊
    天生，經其於同年4月12日撤回上訴而確定一情，經調取該
    案卷宗核閱無訛。依首揭實務見解，被告楊天生前案確定判
    決之既判力應僅止於第一審判決送達之日即99年3月4日，至
    該日以後之犯行，應得另行起訴，合先敘明。
二、按訊問被告，應全程連續錄音；必要時，並應全程連續錄影
    。但有急迫情況且經記明筆錄者，不在此限，為刑事訴訟法
    第100條之1第1項所明定；又依同法第100條之2規定，上開
    規定於司法警察官或司法警察詢問犯罪嫌疑人時，準用之。
    故訊問被告或詢問犯罪嫌疑人應全程連續錄音，必要時並應
    全程連續錄影，筆錄內所載之被告或犯罪嫌疑人陳述與錄音
    或錄影之內容不符者，除有急迫情況且經記明筆錄者外，其
    不符之部分，不得作為證據者，係指對「被告」之訊問或「
    犯罪嫌疑人」之詢問而言。本件證人何玉梅於警詢時係以本
    案之關係人身分接受詢問，此觀本案臺中市警察局第二分局
    刑案偵查卷宗將何玉梅記載於關係人欄自明，有該卷宗可稽
    ，警察機關既非以犯罪嫌疑人身分詢問何玉梅，參以上述規
    定，應無於詢問程序全程錄音、錄影必要。本案負責詢問何
    玉梅之警員董佳林及負責製作何玉梅警詢筆錄之警員李孟陽
    於原審固均證稱警詢過程均有全程錄音（見原審卷第69頁、
    第70頁背面、），惟警員李孟陽於本院證稱有錄音錄影，惟
    錄音因電腦影音系統故障而無聲音，錄影部分則因電腦檔案
    經系統更新而刪掉，現已無檔案了等語（見本院卷第43-1
    頁），警員董佳林亦曾向檢察官陳報錄影設備故障，於筆錄
    偵訊時，只有錄影影像，無發音顯示，而無法提供警詢錄影
    音光碟，亦有董佳林之職務報告可參。至此，縱無證人何玉
    梅之警詢錄音、影光碟可證明何玉梅警詢過程有全程錄音、
    錄影，依上開說明，亦不影響證人何玉梅警詢程序之合法正
    當性，併先予敘明。
三、另查，證人何玉梅係於99年4月8日4時49分至5時40分止接受
    警詢，此有證人何玉梅之警詢筆錄可稽，而本案警方雖於99
    年4月7日23時30分在臺中市○區○○路276號嘉濱大飯店，
    執行臨檢查獲證人何玉梅與周永源從事性交易，而將渠等帶
    回警局，其間固相距近五個小時，惟警方於查獲上開證人後
    另持搜索票前往被告經營之秋戀茶坊執行搜索，亦有臺中市
    警察局第二分局刑事案件報告書可參，且經證人即承辦警員
    李孟陽於本院證述在卷，致無法立即對上開證人進行詢問，
    應可理解。而證人周永源在證人何玉梅之前即99年4月8日1
    時30分至2時30分止接受警詢，亦有其警詢筆錄可稽，參以
    渠等二人之警詢筆錄均係由警員李孟陽製作，可知，警方係
    先對證人周永源詢問後，繼而對證人何玉梅進行詢問，證人
    何玉梅於此期間自可休息，再者，證人何玉梅接受警詢之時
    間僅約51分，與證人周永源接受警詢之時間約1小時相近，
    警詢時間難認過長，而有疲勞訊問之情形，證人李孟陽於本
    院亦證稱警員沒有對何玉梅做疲勞訊問，伊也沒看見其他警
    員對何玉梅疲勞訊問等語（見本院卷第43-2頁背面、第43-3
    頁），此外亦查無證據可證明證人何玉梅於警詢確有遭疲勞
    詢問之情形，則證人何玉梅於警詢未遭警員疲勞詢問，應堪
    認定。又證人何玉梅於警詢時身心良好，負責詢問之警員於
    詢問時並未對其為強暴、脅迫、利誘或刑求，業據證人即負
    責詢問何玉梅之警員董佳林及負責製作警詢筆錄之警員李孟
    陽於原審證述明確（見原審卷第68頁背面、第69頁、第70頁
    ），而證人何玉梅於警詢最後供述其以上所述內容實在，並
    親閱該筆錄無訛後，簽名於受詢問人欄，此有警詢筆錄可稽
    （見警卷第21頁），再參以證人周永源同樣係以證人身分接
    受警詢，而其於本院證稱：警詢時警員沒有對其很兇，亦沒
    有要求伊照著講等語（見本院卷第43-4頁），則警方同樣以
    何玉梅係證人身分進行詢問，當亦無施以強暴、脅迫等不法
    手段之必要，是亦堪認證人何玉梅於警詢時並未遭警員施以
    強暴、脅迫、利誘或刑求而取供，其於警詢之陳述應係出於
    自由意思無訛。證人何玉梅於偵訊雖證稱：那天警察一直罵
    我，我怎麼說都不對。那是警察一直轟炸我，才這樣做筆錄
    。那是警察一直罵我，最後只好照警察講的說等語，嗣於原
    審亦證稱：因為如果我沒有這樣講的話，三、四個警察就會
    對我疲勞轟炸，會對我大聲罵，還罵我說長這樣，還敢去上
    班等語，警察有對我說，如果我沒有講對自己有利的話，會
    罰很多錢，並且恐嚇我說要找記者來訪問我，當時警察的態
    度很兇，叫我站起來，然後一直罵我，對我大小聲云云。惟
    查無證據可證明其此部分證述為真，且其為上開偵訊、原審
    證述距離警詢已有一段時間，證人何玉梅於警詢後，為圖其
    雇主之被告不受刑事追訴，自難免與被告勾串而翻異前供，
    是其此部分證述無非事後迴護之詞，不足採信。基上，被告
    之辯護人辯護稱何玉梅被查獲數小時後，始對其進行警詢，
    顯然證人何玉梅於警詢之陳述係遭受疲勞詢問，及受警員強
    暴、脅迫、威脅所為之陳述云云，顯係無稽之臆測，亦難信
    憑。
四、按被告以外之人於檢察事務官、司法警察官或司法警察調查
    中所為之陳述，與審判中不符時，其先前之陳述具有較可信
    之特別情況，且為證明犯罪事實存否所必要者，得為證據，
    刑事訴訟法第159條之2定有明文。所謂證人「先前不一致之
    陳述」，係指先前於審判外陳述之人（證人）現於法院作證
    ，且該審判外之陳述與該證人於審判中之證詞相較有不一致
    之情形。另所謂「較可信之特別情況」之情形，亦應就前後
    陳述時之外部情況（如時間之間隔、有意識的迴避、受不當
    外力干擾、事後串謀、立即反應所知、是否有親友在場及筆
    錄是否清楚明確等）進行比較，以資決定何者外部情況具有
    可信性。若陳述係在特別可信之情況下所為，虛偽陳述之危
    險性不高，雖係審判外陳述，或未經被告反對詰問，仍得承
    認其有證據能力。本件證人何玉梅於警詢中及原審審理時之
    供述有前後陳述不符之情形，本院審酌證人何玉梅係於案發
    翌日上午即接受警詢，當時記憶應屬清晰可信，且其於警詢
    之供述係出於自由意思，已如上述，而其於警詢中亦無來自
    被告或其他人員在場之壓力，而為虛偽不實之陳述，或事後
    串謀而故為迴護被告之機會等情形，足認證人何玉梅於警詢
    中所為之陳述，客觀上具有較可信之特別情況，且其警詢所
    為完整供述關涉被告本件犯行，而為證明被告本案犯罪之必
    要證據，依上開說明，證人何玉梅之警詢供述應認有證據能
    力。
五、按證人於偵查中向檢察官所為之陳述，如依法應具結而已具
    結者，依刑事訴訟法第159條之1第 2項之規定，除依證人於
    陳述時之外在環境及情況判斷，具有顯不可信之情況者外，
    本得作為證據，並無限縮解釋為應經被告在偵查中已為詰問
    者，始取得證據能力之可言（最高法院98年度台上字第 626
    號判決參照）。本件證人周永源於偵查中經具結所為之陳述
    （見偵卷第33至34頁），卷內既無其有顯不可信情況之訴訟
    資料，被告及其辯護人亦未釋明其有顯不可信之情況，應認
    證人周永源於偵訊之結證有證據能力。
六、再按被告以外之人（包括證人、鑑定人、告訴人、被害人及
    共同被告等）於審判外之陳述，雖不符刑事訴訟法第 159條
    之1至第 159條之4等之規定，而經當事人於審判程序同意作
    為證據，法院審酌該言詞陳述或書面陳述作成時之情況，認
    為適當者，亦得為證據；當事人、代理人或辯護人於法院調
    查證據時，知有刑事訴訟法第159條第1項不得為證據之情形
    ，而未於言詞辯論終結前聲明異議者，視為有前項之同意，
    同法第159條之5定有明文。立法意旨在於傳聞證據未經當事
    人之反對詰問予以核實，原則上先予排除。惟若當事人已放
    棄反對詰問權，於審判程序中表明同意該等傳聞證據可作為
    證據；或於言詞辯論終結前未聲明異議，基於尊重當事人對
    傳聞證據之處分權，及證據資料愈豐富，愈有助於真實發見
    之理念，且強化言詞辯論主義，使訴訟程序得以順暢進行，
    上開傳聞證據亦均具有證據能力。本件除上開說明外所引用
    之被告以外之人所為之書面陳述，其性質雖屬於審判外之陳
    述，而為傳聞證據，且查無符合刑事訴訟法第159條之1至第
    159條之4之情形，檢察官、被告及其辯護人對此部分證據資
    料之證據能力，迄本院言詞辯論終結前均未聲明異議。本院
    審酌此部分證據資料作成時，並無違法或不當之情形，認為
    以之作為本案之證據亦屬適當，而有證據能力。
七、另按關於非供述證據之物證，或以科學、機械之方式，對於
    當時狀況所為忠實且正確之記錄，性質上並非供述證據，均
    應無傳聞法則規定之適用；如該非供述證據非出於違法取得
    ，並以依法踐行調查程序，即不能謂無證據能力（最高法院
    97年度台上字第1401號、6153號判決要旨參照）。又按可為
    證據或得沒收之物，得扣押之。對於應扣押物之所有人、持
    有人或保管人，得命其提出或交付，刑事訴訟法第133 條亦
    有明文。查本件扣案之新臺幣3700元，係員警於本案犯罪現
    場執行扣押程序所得之物證，屬非供述證據；又卷附查獲證
    人何玉梅、周永源性交易情形之現場照片，乃員警以相機機
    器之功能作用，攝錄上開現場及物品之外觀形貌所形成之圖
    像，不含有人類意思表達之供述要素，所拍攝內容現實情狀
    之一致性，係透過機械原理加以還原，並無人對現實情形之
    記憶、知覺經常可能發生之誤差（如知覺之主觀性及記憶隨
    時間推移而發生變化、遺忘等），故上開照片亦屬非供述證
    據，並無傳聞法則之適用至明（最高法院97年度台上字第38
    54號判決要旨要旨參照），又被告及其辯護人均未爭執員警
    有何違法取得上開物證之情形，而此部分非供述證據既與本
    案具有關聯性，復經本院於審理中踐行調查程序，自均有證
    據能力。
貳、實體部分：
一、訊據上訴人即被告（以下稱被告）楊天生，固不否認其為「
    秋戀茶坊」之負責人，並其有僱用被告林芬玲擔任會計，僱
    用證人何玉梅兼職陪客人唱歌、喝酒之事；惟矢口否認有何
    上揭共同妨害風化之犯行，辯稱：99年3、4月間「秋戀茶坊
    」再度經營的時候，一開始即僱用林芬玲為會計，薪水每月
    大約三萬元，林芬玲在店內負責所有的工作，負責幫客人介
    紹小姐陪唱歌，其他的都不行；伊是「秋戀茶坊」的消防防
    火管理員，該茶坊之收入雖是伊在收，然伊沒有實際參與經
    營；而男客到店內消費的費用，該茶坊僅收取包廂費用，1
    節是1小時700元，免費喝酒唱歌，第1節第1小時是600元，
    第2節第2小時是700元，第3節第3小時也是收700元，此部分
    是小姐收的部分，小姐要取得的錢是直接跟男客拿，店家沒
    有經手；扣案的外出單是用來小姐自行外出時要填寫，外出
    就要自行負責，伊知道男客買三節可以把小姐帶出去，但是
    男客跟小姐去那裡伊不知道，因伊無權過問；且伊應徵小姐
    時，均有寫切結書表明不可在店裡從事性行為，而本案何玉
    梅與男客在店內消費隨即外出消費的情形，伊亦不知情云云
    。然查，本件證人何玉梅於警詢中證稱：99年4月7日警方至
    嘉濱飯店盤查時伊與周永源甫為全套性交易完畢；該次性交
    易係由「秋戀茶坊」之櫃檯會計小姐綽號「小倩」（即被告
    林芬玲）所媒介；「秋戀茶坊」之實際負責人則為被告楊天
    生，伊為「秋戀茶坊」之坐檯小姐，被告楊天生在伊面試時
    即告知在店內不得與男客從事色情交易，如果要從事「全套
    」性交易即須與男客出場到外面之賓館做，並應填寫外出單
    ；伊與周永源從事全套性交易一情，店家均知情；男客至「
    秋戀茶坊」若要從事全套性交易，則需買滿3節費用即3700
    元，而該性交易所得3700元係由被告林芬玲收取，扣除100
    元清潔費後，餘3600元係伊與「秋戀茶坊」五五分帳，伊得
    1800元，店家抽得1800元等語（見警卷第17-20頁）。參以
    證人周永源於警詢及偵訊時證稱：99年4月7日伊至「秋戀茶
    坊」，櫃檯的女子（即經警查獲後亦被帶至派出所之林芬玲
    ）即向伊介紹店內消費方式，介紹完後即由該名女子帶伊去
    包廂，後即帶何玉梅進來陪伊唱歌，唱了約1個多小時後何
    玉梅即問伊要不要帶其出場，伊同意後，何玉梅即向伊收取
    3700元並交付予林芬玲，何玉梅隨即帶伊前往五權路之嘉濱
    飯店從事全套性交易等語（見警卷第23-24頁、99偵9183卷
    第33頁），及於本院證稱：「（你在檢察官偵訊時說你本來
    就知道那家店（指本案秋戀茶坊）在做外場，是否如此?）
    是聽人家說。（所謂做外場是什麼意思?）場外交易。(是否
    性交易?）對。99年我進去消費前的一、二個月前有聽有進
    去消費的客人跟我說那邊有在做外場。（所謂做外場是否就
    是買三個小時就可以?）對。（你當天進去消費是不是只坐
    了一個小時，第二、三個小時就出去做外場?）對」等語（
    見本院卷第43-5頁背面、第43-6頁），及被告既為秋戀茶坊
    之負責人，且自承其知道男客買三節可以把小姐帶出去，並
    於店內設置外出單以讓店內小姐外出時填寫，其謂不知道店
    內小姐與客人外出性交易，顯違常理?是堪認被告楊天生於
    前案經查獲後，仍續與同案被告林芬玲共同藉由經營「秋戀
    茶坊」而媒介何玉梅與男客從事性交易，被告楊天生僅形式
    上禁止小姐在店內與男客為性交易之行為，惟此僅為規避警
    方查緝之方式，被告等仍藉由事先向男客收取性交易代價及
    要求小姐填寫外出單之方式掌握性交易之所得及利潤分配，
    藉此以營利，被告所辯實不足採。至證人何玉梅嗣於偵查及
    原審審理時雖翻異前詞，改稱：為警查獲當天係伊志願與周
    永源為性交行為，警詢時員警一直對伊疲勞轟炸，且一直大
    小聲，伊方供稱如警詢筆錄所記載之內容等語。然除上開其
    所指遭警疲勞轟炸，且員警一直大小聲等情，業據證人董佳
    林、李孟陽二人於原審審理時及證人李孟陽於本院審理時到
    庭結證一致否認外；另其所指為警查獲當日係志願與周永源
    為性交行為一情，亦核與證人周永源於偵查及本院審理中證
    述之情節迥異，顯見證人何玉梅於偵訊及原審翻異前供之證
    述係事後迴護被告之詞，自難信憑。此外，復有扣案上述性
    交易所得3700元、楊天生所有供前揭共同媒介性交易所用之
    外出單10張、日報表1張、客戶資料名冊4本、硬碟式監視器
    主機1組；及嘉濱飯店暨「秋戀茶坊」現場照片17張可資佐
    證。綜上所述，本件事證明確，被告有上揭圖利媒介性交犯
    行，堪以認定。被告之辯護人聲請勘驗證人何玉梅之警詢錄
    影帶，惟查證人何玉梅之警詢雖有錄音、錄影，惟因電腦系
    統故障及嗣後更新，致無存檔資料可資提供，已如前述。是
    本院無從勘驗，附此敘明。
二、核被告楊天生所為，係犯刑法第231條第1項之意圖使女子與
    他人為性交之行為，而媒介以營利罪。被告楊天生與同案被
    告林芬玲二人就上開犯行間有犯意聯絡、行為分擔，應論以
    共同正犯。扣案之外出單10張、日報表1張、客戶資料名冊4
    本、硬碟式監視器主機1組，係供本件共同媒介性交之用，
    且為被告楊天生所有，業經被告楊天生供陳在卷，爰依刑法
    第38條第1項第2款規定宣告沒收之。另扣案之現金3700元，
    已經被告林芬玲向男客周永源收取，係被告楊天生所有，屬
    本件犯罪所得之物，應依刑法第38條第1項第3款之規定併予
    宣告沒收。
三、原審認被告楊天生犯罪事證明確，而論以刑法第231條第1項
    媒介女子與他人為性交以營利罪之共同正犯。復審酌被告楊
    天生前曾因犯圖利容留性交罪，甫經判處有期徒刑三月（嗣
    已經確定）之素行，及其為秋戀茶坊之負責人，於本案犯罪
    處於主導地位，然念其犯罪手段尚屬平和，所為犯罪期間不
    長、所生損害不大，犯罪後否認犯行之態度等一切情狀，量
    處被告楊天生有期徒刑五月，併諭知易科罰金之折算標準，
    暨諭知上開扣案物品均沒收。核其認事用法及量刑均屬允當
    。被告上訴，仍執陳詞否認犯罪，為無理由，應予駁回。
據上論結，應依刑事訴訟法第368條，判決如主文。
本案經檢察官許萬相到庭執行職務。
中    華    民    國  100    年    3    月     15     日
              刑事第四庭  審判長法  官  洪  耀  宗
                                法  官  劉  登  俊
                                法  官  許  文  碩
以上正本證明與原本無異。
如不服本判決應於收受送達後十日內向本院提出上訴狀，其未敘
述上訴之理由者並得於提起上訴後十日內向本院補提理由書（均
須按他造當事人之人數附繕本）「切勿逕送上級法院」。 
         
                                書記官  郭  蕙  瑜

中    華    民    國  100    年    3    月     15     日